【裁判字號】    98,上易,3161
【裁判日期】    990105
【裁判案由】    妨害自由
【裁判全文】
臺灣高等法院刑事判決                98年度上易字第3161號
    上訴人  臺灣板橋地方法院檢察署檢察官
    被  告  甲○○
上列上訴人因被告妨害自由案件，不服臺灣板橋地方法院98年度
簡上字第760 號，中華民國98年11月17日第一審判決（聲請簡易
判決處刑案號：臺灣板橋地方法院檢察署98年度偵字第6644號）
提起上訴，判決如下：
    主  文
上訴駁回。
    理  由
壹、不服地方法院第一審判決上訴，須提出上訴書狀，並敘述具
    體理由，為上訴必備程式；所提書狀未敘述上訴理由，或僅
    曾以言詞陳述上訴理由，應於上訴期間屆滿後20日內補提理
    由書於原審法院。
    原審法院認逾期未補提上訴理由，應定期間先命補正；逾期
    未補正，為上訴不合法律上程式，應以裁定駁回。如已提出
    上訴理由，但所提非屬具體理由，則由第二審法院以上訴不
    合法律上程式，判決駁回。
    刑事訴訟法第350條、第362條與第367條明文規定。
貳、所謂具體理由，必是依據卷內既有訴訟資料或提出新事證，
    指摘或表明第一審判決有何採證認事、用法或量刑等足以影
    響判決本旨的不當或違法，而構成應予撤銷的具體事由。例
    如：依憑證據法則具體指出所採證據何以不具證據能力，或
    依憑卷證資料，明確指出所為證據證明力的判斷如何違背經
    驗、論理法則；如僅稱原判決認定事實錯誤、違背法令、量
    刑過重或輕縱，而未依上述意旨指出具體事由，或形式上雖
    已指出具體事由，但該事由縱使屬實，也不足以認為原判決
    有何不當或違法，例如：對不具有調查必要性的證據，法院
    未依聲請調查也未說明理由，或援用證據不當，但除去該證
    據仍應為同一事實認定，皆不屬於已具體敘明理由，以與第
    二審上訴制度旨在請求第二審法院撤銷、變更第一審不當或
    違法判決，實現個案救濟的立法目的相契合，並節制濫行上
    訴，最高法院97年台上字第892號判決參照。
、原判決審酌被告對告訴人出言：「不然來釘孤枝」、「你欠
    扁」等語，主觀上非基於使告訴人生畏怖心的目的所為，難
    認告訴人於警局製作另案交通事故筆錄當時已因被告上述言
    語而心生畏懼，被告所為核與刑法第305 條恐嚇危害安全罪
    要件不符。此外，查無積極證據足以證明被告涉有恐嚇犯行
    ，認被告上訴有理由，改依刑事訴訟法第452 條、第451 條
    之1 第4 項第3 款規定以通常訴訟程序審理，詳細論述而撤
    銷原法院第一審判決諭知被告無罪。經核並無違法、失當。
肆、檢察官上訴意旨略以：
一、原判決認定被告說出「你欠扁」、「不然來釘孤枝」等語，
    在於表達對告訴人在其陳述車禍過程中同時表達不同意見言
    行不滿的動機；而動機並非恐嚇罪所定主觀構成要件，僅為
    量刑考量，原審據以認定被告主觀上並無恐嚇的犯意，應有
    違誤。
二、原審認定當時被告及告訴人均身處派出所，應無發生恐嚇犯
    行可能，則刑法妨害公務罪章將成贅文，且告訴人是否心生
    恐懼，應以告訴人心理及整體客觀情事綜合判斷，不能以較
    告訴人而言不易生畏怖心的員警的主觀判斷加以認定。
三、告訴人已經與與被告有所爭執，因被告言語恫赫後，不敢再
    有回應，更足認告訴人心生畏懼；若當時被告突有失控舉動
    ，在場員警未必能及時反應。原判決認定告訴人身在派出所
    未提出告訴即認告訴人並未心生恐懼，似有違誤。
四、「你欠扁」一詞將使聽聞者間接感受到言語者可能有毆打而
    致身體受傷之意。被告所為客觀上仍屬恐嚇犯行，主觀上也
    知悉所言可能致聽聞者有畏怖感覺，符合恐嚇罪的主客觀構
    成要件等語。
伍、經審查，認定上訴不合法，論述如下：
一、證人依問答式答訊，應就其供述之全部，參酌卷內其他證據
    資料為綜合歸納之觀察，依經驗及論理法則衡情度理，本於
    確信客觀判斷，方符真實發見主義之精神。如僅擷取其中片
    言隻語，予以割裂分別評價，此證據之判斷自欠缺合理性而
    有違事理與論理法則，最高法院98年度台上字第5827號判決
    參照。
    告訴人是否心生畏懼，除據告訴人的陳述外，並應參酌卷內
    客觀資料，綜合勾稽告訴人於「行為時」的意思表達自主權
    是否遭受壓制。
    被告對告訴人的意思通知，是否合於刑法上恐嚇罪的將來惡
    害通知範疇，也必須以被告所述全部內容，綜合判斷，才能
    得知其言語真意。
    告訴人固然指訴受被告上述言語恐嚇而生畏怖心，而被告向
    告訴人出言：「你欠扁耶」、「不然來釘孤枝」等語，如不
    斟酌前後語，僅單純擷取一句、斷章取義觀之，也易使人誤
    認為恐嚇之語；但原判決參酌告訴人的指訴、被告的陳述及
    證人即在場處於客觀第三者立場代表國家行使公權力的員警
    盧映仁的證述暨告訴人指稱「受恐嚇時」的外在行為表現等
    客觀情狀，詳細論述認定被告主觀上並無使告訴人心生畏怖
    的犯意，且不能認定告訴人已因被告上述言語而心生畏懼。
二、偵查中檢察官詢問告訴人：「有無證人？」，告訴人答稱：
    「就是警察」（偵19）。足證告訴人認同當時處理雙方另案
    交通事故爭執的執法員警的公正性。自不能因認為員警於原
    審到庭結證所為證述不利於告訴人，而於判決後再行質疑員
    警證述的證據力。
陸、本案事實情狀明顯，告訴人及被告的指訴與答辯並均經原判
    決一一論述，別無其他應調查而未經調查的證據。檢察官上
    訴意旨，不足以認為原判決有何不當或違法，應予駁回，並
    不經言詞辯論為之。依刑事訴訟法第367 條前段、第372 條
    ，判決如主文。
中    華    民    國    99    年    1     月    5     日
                  刑事第六庭  審判長法  官  林明俊
                                    法  官  吳淑惠
                                    法  官  郭豫珍
以上正本證明與原本無異。
不得上訴。
                                    書記官  胡勤義
中    華    民    國    99    年    1     月    7     日


司法院資訊處製作；財團法人民間司法改革基金會備份。
